臺灣新竹地方法院民事簡易判決
110年度竹北簡字第342號
原      告  旺旺友聯產物保險股份有限公司

法定代理人  劉自明  
訴訟代理人  黃永仁  
            彭欣如（兼送達代收人）    

被      告  許永昌  
上列當事人間請求損害賠償事件，本院於民國110年9月30日辯論
終結，判決如下：
    主  文
被告應給付原告新臺幣參萬陸仟陸佰參拾壹元及自民國一百一十
年八月六日起至清償日止，按年息百分之五計算之利息。
原告其餘之訴駁回。
訴訟費用由被告負擔五分之二，餘由原告負擔。
本判決第一項得假執行。
    事實及理由
壹、程序方面
　　本件被告經合法通知，未於言詞辯論期日到場，核無民事訴
    訟法第386條各款所列情形，爰依原告之聲請，由其一造辯
    論而為判決。
貳、實體方面
一、原告主張：被告於民國108年2月8日23時58分許，駕駛車牌
    號碼0000-00號自小客車，行經新竹縣○○鎮○道0號公路北向8
    2公里200公尺處外側車道時，因疲勞駕駛失控碰撞由原告所
    承保、訴外人吳政峰所有並由其駕駛之車牌號碼000-0000號
    自用小客貨車（下稱系爭車輛）車尾，致系爭車輛後保險桿
    及後行李箱等處受有損害，原估算其必要修理費用為新臺幣
    （下同）122,306元（含零件費用80,852元、工資20,907元
    、烤漆費用20,547元），經原告與維修車廠協議後，以102,
    792元（含零件費用80,852元、工資1,393元、烤漆費用20,5
    47元）交修，原告並已本於保險契約賠付完畢，依保險法第
    53條第1項規定取得法定代位求償權。爰依民法第184條、第
    191條之2規定提起本件訴訟。並聲明：被告應給付原告102,
    792元，及自起訴狀繕本送達翌日起至清償日止，按年息5%
    計算之利息。
二、被告經合法通知，未於言詞辯論期日到場，亦未提出書狀作
    何聲明或陳述。
三、得心證之理由：
㈠、原告主張之前開事實，業據提出道路交通事故當事人登記聯
    單、道路交通事故現場圖、道路交通事故初步分析研判表、
    系爭車輛行車執照、估價單、統一發票、任意險汽車保險理
    賠計算書、賠償給付同意書等件影本為證（見本院竹北司簡
    調卷第15-35頁），並經本院依職權向內政部警政署國道公
    路警察局第六公路警察大隊調取本件交通事故之道路交通事
    故現場圖、道路交通事故調查紀錄表㈠㈡、道路交通事故當事
    人登記聯單、當事人酒精測定紀錄表、道路交通事故肇事人
    自首情形紀錄表、道路交通事故談話紀錄表、舉發違反道路
    交通管理事件通知單、道路交通事故初步分析研判表、道路
    交通案事故照片黏貼紀錄表等件影本核閱無訛（見竹北司簡
    調卷第51-83頁），而被告經合法通知，迄未到庭陳述，亦
    未提出書狀作何有利於己之聲明、陳述或證據以供本院審酌
    ，本院依調查證據之結果及斟酌全辯論意旨，堪信原告之主
    張為真實。
㈡、按汽車在同一車道行駛時，除擬超越前車外，後車與前車之
    間應保持隨時可以煞停之距離；汽車行駛時，駕駛人應注意
    車前狀況及兩車併行之間隔，並隨時採取必要之安全措施，
    道路交通安全規則第94條第1項前段、第3項分別定有明文。
    經查，本件被告於事故發生後警詢時陳稱：伊約於駕車前之
    當日20時許在雲林服用感冒藥，伊由南往北行駛於外側車道
    ，行駛至肇事地時，因有吃藥就打瞌睡，致撞擊系爭車輛車
    尾而肇事等語（見本院竹北司簡調卷第65頁），訴外人吳政
    峰陳稱:伊今日駕000-0000號自小客貨車由高雄向北行駛欲
    前往新北住家，伊當時行駛於外側車道，突然遭0000-00號
    小客車追撞而發生事故等情（見本院竹北司簡調卷第69頁）
    ，參以車禍發生當時天候晴、夜間、視線正常、無障礙物、
    路面油滑、無缺陷、標線清楚等情狀，有道路交通事故調查
    表㈠在卷為憑（見本院竹北司簡調卷第55頁），顯見並無不
    能注意之情事，然被告竟疏未注意及此，駕駛肇事車輛行經
    上開地點時，與前車未保持安全距離，亦未注意車前狀況，
    隨時採取必要之安全措施，由後方追撞系爭車輛，造成系爭
    車輛受有損害，兩者間有相當因果關係，被告自應就其過失
    不法侵權行為所致原告所有系爭車輛之損害，負賠償責任。
㈢、次按因故意或過失不法侵害他人之權利者，負損害賠償責任
    ；又汽車、機車或其他非依軌道行駛之動力車輛，在使用中
    加損害於他人者，駕駛人應賠償因此所生之損害；不法毀損
    他人之物者，被害人得請求賠償其物因毀損所減少之價值，
    民法第184條第1項前段、第191條之2、第196條分別定有明
    文。又物被毀損時，被害人除得依據民法第196條請求賠償
    外，並不排除民法第213條至第215條之適用，依民法第196
    條請求賠償物被毀損所減少之價額，得以修復費用為估定之
    標準，但以必要者為限（例如：修理材料以新品換舊品，應
    予折舊），亦有最高法院77年度第9次民事庭會議決議、同
    院73年度台上字第1574號判決意旨可資參照。查原告主張其
    所承保之系爭車輛因本件車禍受損，原以122,306元估修，
    後協議以102,792元（含零件費用80,852元、工資1,393元、
    烤漆費用20,547元）交修等情，有估價單、統一發票各1件
    在卷可參（見本院卷第25-35頁），經核該修復項目，與系
    爭車輛受損之情形大致相符，並有車輛受損照片數張為證（
    見本院竹北司簡調卷第79-81頁），且被告並未到場或具狀
    爭執，堪認為修復系爭車輛所必要。惟查系爭車輛於104年6
    月出廠使用，有行車執照影本在卷可稽（見本院竹北司簡調
    卷第21頁），至本件車禍發生時即108年2月8日，已使用3年
    9個月，依前開說明，以新品換舊品而更換之零件，應予以
    折舊，本院參考行政院公布之固定資產耐用年數表及固定資
    產折舊率表，採定率遞減法計算其折舊，即自用小客車耐用
    年數5年，每年折舊率千分之369，是系爭車輛更新零件折舊
    後金額應為14,691元（計算式如附表），另關於工資、烤漆
    部分，因無折舊之問題，是系爭車輛之必要修復費用為36,6
    31元（計算式：14,691元＋1,393元＋20,547元＝36,631元）。
㈣、末按，被保險人因保險人應負保險責任之損失發生，而對於
    第三人有損失賠償請求權者，保險人得於給付賠償金額後，
    代位行使被保險人對於第三人之請求權，保險法第53條第1
    項亦定有明文；而此項法定代位權之行使，有債權移轉之效
    果，故於保險人給付賠償金額後，被保險人對於第三人請求
    權即移轉於保險人（最高法院69年度台上字第923號判例意
    旨參照）。查原告業已依保險契約之約定賠付所承保前開車
    輛之修復費用等情，有統一發票、估價單、任意險汽車保險
    理賠計算書、賠償給付同意書等件在卷可考，參諸前開說明
    ，其自得代位被保險人行使對被告之損害賠償請求權。惟按
    損害賠償只應填補被害人實際損害，保險人代位被害人請求
    損害賠償時，依保險法第53條第1項規定，如其損害額超過
    或等於保險人已給付之賠償金額，固得就其賠償之範圍，代
    位請求賠償，如其損害額小於保險已給付之賠償金額，則保
    險人所得代位請求者，應僅以該損害額為限，此觀最高法院
    65年度台上字第2908號判例意旨亦明。查原告固依其與被保
    險人間之保險契約之約定，賠付被保險人車體損失險金額10
    2,792元，然本件被保險人所得請求之損害賠償既為36,631
    元等情，已如前述，則參前揭說明，原告所得代位被保險人
    之損害賠償額即應以36,631元為限。
㈤、綜上所述，原告依保險代位及侵權行為損害賠償之法律關係
    ，請求被告賠償原告36,631元，及自起訴狀繕本送達翌日即
    110年8月6日（110年7月26日寄存送達，同年8月5日生送達
    效力）起至清償日止，按年息5%計算之利息部分，即無不合
    ，應予准許，逾此部分之請求，即屬無據，難予准許，應予
    駁回。
四、本件為適用簡易訴訟程序所為被告部分敗訴之判決，就被告
    敗訴部分，爰依民事訴訟法第389條第1項第3款之規定，依
    職權宣告假執行。
五、據上論結，本件原告之訴為一部有理由，一部無理由，依民
    事訴訟法第436條第2項、第385條第1項前段、第389條第1項
    第3款、第79條，判決如主文。
中　　華　　民　　國　　110 　年　　10　　月　　14　　日
                  臺灣新竹地方法院竹北簡易庭
　　　　　　　　　　　　　　　　　法　官　鄭政宗
以上正本係照原本作成。
如對本判決上訴，須於判決送達後 20 日內向本院提出上訴狀。
如委任律師提起上訴者，應一併繳納上訴審裁判費。
中　　華　　民　　國　　110 　年　　10　　月　　15　　日
                                　書記官　黃志微
附表：系爭車輛更新零件費用折舊之計算  第1年折舊  80,852×0.369＝29,834 第2年折舊 (80,852－29,834)×0.369＝18,826 第3年折舊 (80,852－29,834－18,826)×0.369＝11,879 第4年折舊 未滿 (80,852－29,834－18,826－11,879)×0.369×9/12＝5,622 時價即折舊後之金額 80,852－29,834－18,826－11,879－5,622＝14,691 備註：上列計算小數點以下均四捨五入，單位：新臺幣（元）